【裁判字號】    97,消債清,13
【裁判日期】    971216
【裁判案由】    清算事件
【裁判全文】
臺灣宜蘭地方法院民事裁定            97年度消債清字第13號
債  務  人  甲○○
即  聲請人
代  理  人  郭美春律師
上列當事人因消費者債務清理事件聲請清算，本院裁定如下：
    主  文
債務人自中華民國九十七年十二月二十日下午四時起開始清算程
序，並同時終止清算程序。
    理  由
一、按法院開始清算程序之裁定，應載明其年、月、日、時，並
    即時發生效力；債務人之財產不敷清償清算程序之費用時，
    法院應裁定開始清算程序，並同時終止清算程序，消費者債
    務清理條例（下稱消債條例）第83條第1項、第85條第1項分
    別定有明文。
二、本件聲請人主張：其曾於中華民國（下同）95年7月間依照
    中華民國銀行公會會員辦理消費金融案件無擔保債務協商機
    制與最大債權銀行，即萬華商業銀行成立債務協商，協商條
    件為月付新臺幣（下同）9,382元。然聲請人因三名子女年
    幼，且聲請人之婆婆身患重疾，故無法外出工作。而聲請人
    之配偶本身亦有債務需每月繳納協商款，實無力替聲請人代
    為償還債務，聲請人節衣縮食，傾盡全力繳納6期後，於96
    年2月間因無法償還上開金額而發生毀諾情事。是聲請人顯
    係因非可歸責於己之事由致履行協商條件顯有重大困難，爰
    向本院聲請清算等語。
三、查本件聲請人所主張之上開事實，業據提出清算聲請書、財
    產及收入狀況說明書、債權人清冊、95年與萬華商業銀行協
    商成立之分期還款計畫書、中華民國身心障礙手冊（聲請人
    之婆婆）、聖母醫院之97第000000000000000號及第0000000
    00000000號診斷證明書、財團法人金融聯合徵信中心之綜合
    信用報告及債權人清冊等資料在卷可稽，且依聲請人之全戶
    戶籍謄本可知，聲請人之三名子女分別僅6歲、5歲、2歲，
    堪認聲請人於協商成立後有因不可歸責於己之事由，致履行
    協商條件顯有重大困難之情事，則聲請人之上開主張尚屬符
    實，自得依法向本院聲請清算。
四、又本件聲請人之清算請求，業據其提出清算聲請狀、財產及
    收入狀況說明書、債權人清冊、財政部國稅局95年度、96年
    度所得資料清單及財產歸屬清單、財團法人金融聯合徵信中
    心之債權人清冊及綜合信用報告、協商款匯款證明、聖母醫
    院之97第000000000000000號及第000000000000000號診斷證
    明書、聲請人配偶之95、96年度所得資料清單及財產歸屬清
    單、電信費收據、油資收據、牌照稅及燃料稅繳納單據、托
    兒所繳費收據、勞健保繳費單據、等資料附卷可參，足堪認
    定聲請人之每月所得不足以同時支應必要支出及協商金額。
    另參酌行政院主計處公告之97年度台灣省平均每人每月最低
    生活費用9,829元之標準，縱不計聲請人尚須負擔扶養三名
    子女之部分費用，聲請人之收入亦難以維持生活。聲請人所
    提出之必要支出加計協商金額，既已超出聲請人每月所得之
    固定收入甚多，聲請人主張有不能清償債務之情事，自屬合
    理。此外，本件聲請人又查無消費者債務清理條例第6條第
    3項、第8條或第82條第2項所定駁回清算聲請之事由存在，
    則聲請人即債務人聲請清算，應屬有據。又聲請人名下並無
    任何動產及不動產，本件參酌清算程序之規模，堪認聲請人
    之財產應不敷清償清算程序之費用，依上開規定裁定開始本
    件清算程序，並同時終止清算程序，爰裁定如主文。
五、另法院終止清算程序後，聲請人之債務並非當然免除，仍應
    由法院斟酌消費者債務清理條例有關免責之規定，例如本條
    例第133條、第134條、第135條等，依職權認定是否裁定免
    責，故法院終止清算程序後，聲請人雖有免責之機會，惟其
    財產不敷清償清算程序之費用如係因上述條例所定不可免責
    之事由所致，法院即非當然為免責之裁定，聲請人就其所負
    債務仍應負清償之責，附此敘明。
中    華    民    國    97    年    12    月    16    日
              民  事  庭    法      官  林俊廷
上為正本係照原本作成
開始清算程序之裁定不得抗告，如不服同時終止清算程序之裁定
，應於裁定送達後10日內，以書狀向本院提出抗告，並繳納抗告
費新臺幣1千元。
中    華    民    國    97    年    12    月    18    日
                            書  記  官  李茂榮


司法院資訊處製作；財團法人民間司法改革基金會備份。
